【裁判字號】    97,竹小,411
【裁判日期】    970930
【裁判案由】    損害賠償
【裁判全文】
臺灣新竹地方法院民事小額判決         97年度竹小字第411號
原      告  國泰世紀產物保險股份有限公司
法定代理人  乙○○
訴訟代理人  甲○○
被      告  丙○○
上列當事人間請求損害賠償事件，本院於民國97年9月23日辯論
終結，判決如下：
    主      文
被告應給付原告新臺幣貳萬零佰肆拾捌元，及自民國九十七年
三月二十五日起至清償日止，按年息百分之五計算之利息。
原告其餘之訴駁回。
訴訟費用新臺幣壹仟元由被告負擔。
本判決第一項得假執行。
    事實及理由
壹、程序方面
一、按訴狀送達後，原告不得將原訴變更或追加他訴，但擴張或
    減縮應受判決事項之聲明者，不在此限，此為民事訴訟法第
    255條第1項第3款所明定。查原告訴之聲明原為被告應給付
    原告新臺幣（下同）27,982元並法定遲延利息，嗣於言詞辯
    論終結前更改訴之聲明為被告應給付原告25,463元並法定遲
    延利息，此核屬減縮應受判決事項之聲明，參諸前揭規定，
    應予准許，合先敘明。
二、本件被告經合法通知，未於言詞辯論期日到場，核無民事訴
    訟法第386條各款所列情形，爰依原告聲請，由其一造辯論
    而為判決。
貳、實體方面：
一、原告主張：被告於民國95年6月19日下午3時許，因其所駕駛
    車號5567-HJ號自用小客車，於新竹市○○路○段206號前違
    規併排停車，且未注意後方來車即驟然開啟車門，適原告所
    承保由訴外人胡巧鈴所有並駕駛之車號5089-KR號自用小客
    車閃避不及而發生擦撞，致原告所承保之車輛受有損害，案
    經新竹市警察局交通隊第二分隊處理。又訴外人胡巧鈴所有
    之前開自用小客車，已向原告投保車體損失險，事故發生時
    尚在保險期間內，嗣經送廠進行修復，原告經瞭解並查核，
    乃依保險契約理賠車損之必要修復費用，即工資新臺幣（下
    同）5,800元、塗裝5,800元、零件16,382元，共計27,982元
    ，並依保險法第53條規定取得代位求償權，為此，爰依民法
    第191條之2規定，請求被告賠償系爭車輛因此所生之損害，
    共計25,463元等情，並聲明：（一）被告應給付原告25,463
    及自起訴狀繕本送達之翌日起至清償日止，按年息百分之5
    計算之利息。（二）訴訟費用由被告負擔。
二、被告則未於言詞辯論期日到場，亦未提出準備書狀作何聲明
    或陳述。
三、得心證之理由：
（一）本件原告主張被告於前開時地駕駛車號5567-HJ號自用小
      客車，竟違規併排停車且疏未注意後方來車即驟然開啟車
      門，因而與原告所承保為訴外人胡巧鈴所有之車號5089-
      KR號自用小客車發生碰撞，導致承保車輛受損等事實，業
      據其提出與所述相符之新竹市○○○道路交通事故當事人
      登記聯單、駕駛執照、行車執照、新苗汽車股份有限公司
      竹北服務廠估價單、收銀機統一發票、汽車保險理賠計算
      書各乙份及照片8幀（以上均為影本）為證，本院另依職
      權向新竹市警察局交通隊第二分隊調閱本件事故之調查報
      告表等資料核閱無訛；又被告經合法通知，迄未到場爭執
      ，亦未提出任何書狀或證據以供審酌，本院核諸前開事證
      ，認原告上開主張堪可信實。
（二）按汽車停車或臨時停車時，不得併排停車或臨時停車，且
      汽車臨時停車或停車，開啟或關閉車門時，應注意行人、
      其他車輛，並讓其先行，為道路交通安全規則第111條第1
      項第5款、第112條第1項第10款及第3項明文規定。查被告
      既領有駕駛執照，即應注意遵守上開規定，經查本件事故
      發生時之路況、天候、視線良好，有新竹市警察局交通隊
      第二分隊制作之道路交通事故現場圖及道路交通事故調查
      報告表影本各一件可參，是依其情節並無不能注意之情事
      ，詎被告竟先未依規定停車，又疏未注意開啟車門時應注
      意其他車輛並讓其先行，致原告承保之5089-KR號自用小
      客車閃避不及而發生擦撞，被告就本件肇事顯有過失。又
      被告就本件肇事之過失與原告承保之前開車輛所受損害，
      復有相當因果關係，原告主張被告就本件肇事應負侵權行
      為責任，即屬可採。
（三）次按被保險人因保險人應負保險責任之損失發生，而對於
      第三人有損失賠償請求權者，保險人得於給付賠償金額後
      ，代位行使被保險人對於第三人之請求權，保險法第53條
      第1項亦有規定。查本件車禍之發生確係被告之過失所致
      ，已如前述，則被保險人就系爭車輛因本件肇事所生之損
      害，本得基於侵權行為法律關係向被告請求賠償，而原告
      既依保險契約理賠，則原告主張保險代位之法律關係求償
      ，自屬有據。
（四）復按因故意或過失，不法侵害他人之權利者，負損害賠償
      責任；又按不法毀損他人之物者，應向被害人賠償其物因
      毀損所減少之價額，民法第184條、第196條分別定有明文
      。再按物被毀損時，被害人除得依民法第196條請求賠償
      外，並不排除民法第213條至第215條之適用，依民法第19
      6條請求賠償物被毀損所減少之價額，得以修復費用為估
      定之標準，但以必要者為限（例如︰修理材料以新品換舊
      品，應予折舊），亦有最高法院77年度第9次民事庭會議
      之決議、最高法院60年度台上字第1505號判決及73年度台
      上字第1574號判決意旨可資參照。查被告因前開不慎駕車
      行為肇致本件交通事故，並致原告所承保之系爭車輛受有
      損害等情，已如前述，揆諸前開說明，被告自應就原告所
      承保車輛之損害負賠償責任。又查，本件原告所承保之前
      開車輛因本件車禍受損，共計支出工資5,800元，零件
      16,382元、塗裝5,800元，合計27,982元，亦有估價單、
      收銀機統一發票在卷可按，經核上開估價單所列各修復項
      目與前開汽車受損之情形相符，堪認確係屬修復前開車輛
      所必要，而各項費用亦尚稱合理，則原告此部分主張可堪
      採信。惟前開所有之車輛係於94年1月24日領照使用，此
      有原告提出之行車執照1件在卷可按，至本件肇事發生時
      （即95年6月19日）已有1年4月26日之使用期間，揆諸前
      開說明，以新品換舊品而更換之零件，自應予以折舊，而
      依營利事業所得稅結算申報查核準則第95條第8項規定「
      依固定資產提列折舊採用定率遞減法者，以一年為計算單
      位，其使用期間未滿一年者，按實際使用之月數相當於全
      年之比例計算之，不滿一月者，以月計」，經核上開修車
      之零件費用為16,382元，系爭車輛更新零件折舊後金額應
      為8,748元（其計算方式詳如附表）、工資5,800元、塗裝
      費用5,800元，本件訴外人胡巧鈴本得請求被告賠償其所
      受損害之金額即為因修復系爭車輛之必要修復費用，合計
      為20,348元（計算式：8,748＋5,800＋5,800＝20,348）
      。
（五）綜上所述，原告依保險代位及侵權行為之法律關係，請求
      被告賠償20,348元，及自起訴狀繕本送達被告之翌日即97
      年3月25日起至清償日止，按年息百分之5計算之利息範圍
      內，為有理由，應予准許，逾此部分之請求，即屬無據，
      應予駁回。
四、假執行之宣告：
    本件係為被告部分敗訴之小額訴訟判決，爰就被告敗訴部分
    ，依職權宣告假執行，並於判決時確定被告應負擔之訴訟費
    用如主文第三項所示之金額。
五、據上論結，原告之訴為一部有理由、一部無理由，依民事訴
    訟法第436條之23、第436條第2項、第385條第1項前段、第
    79條、第436條之20、第436條之19，判決如主文。
中    華    民    國    97    年    9     月    30    日
                  新竹簡易庭    法  官  陳順珍
以上正本係照原本作成。
如對本判決上訴，非以違背法令為理由，不得為之，且須於判決
送達後20日內向本院提出上訴狀（須按他造當事人之人數附繕本
）。
中    華    民    國    97    年    9     月    30    日
                                書記官  周育瑜
附表：
┌───────────────────────────────────┐
│車牌號碼5089-KR號自用小客車更新零件費用折舊之計算                     │
├──────┬────────────────────────────┤
│第一年折舊  │16,382×0.369＝6045                                     │
├──────┼────────────────────────────┤
│第二年折舊  │(16,382－6,045)×0.369×5/12＝ 1,589                    │
├──────┴───┬────────────────────────┤
│時價亦即折舊後之金額│16,382－6,045－1,589＝8,748                     │
├──────────┴────────────────────────┤
│備註：上列計算小數點以下均四捨五入，超過五年之折舊不再列計            │
└───────────────────────────────────┘


司法院資訊處製作；財團法人民間司法改革基金會備份。
